臺灣士林地方法院刑事判決　　　　　　　100年度易字第197號
公　訴　人　臺灣士林地方法院檢察署檢察官
被　　　告　陳靜馨
上列被告因違反毒品危害防制條例案件，經檢察官提起公訴（
100年度毒偵字第2號），本院判決如下：
    主  文
陳靜馨施用第二級毒品，累犯，處有期徒刑柒月。扣案之第二級
毒品甲基安非他命（驗餘淨重零點參玖玖捌公克）沒收銷燬、包
裝袋壹個沒收。
    事  實
一、陳靜馨前因施用毒品案件，經本院87年度毒聲更字第4 號裁
    定送觀察勒戒，於民國88年5 月25日釋放出所，並經臺灣士
    林地方法院檢察署（下稱士林地檢署）檢察官於88年6 月10
    日以88年度偵緝字第296 號為不起訴處分確定；又因施用毒
    品案件，經本院94年度毒聲字第102 號裁定送觀察勒戒後，
    認無繼續施用毒品之傾向，經士林地檢署檢察官於94年7 月
    20日以94年度毒偵字第26號為不起訴處分確定，並於同日釋
    放出所；繼因施用毒品案件，經本院以95年度士簡字第1289
    號判決判處有期徒刑4 月，如易科罰金以新臺幣（下同）1
    千元折算1 日，於96年2 月1 日確定，並於同年5 月28日易
    科罰金執行完畢；續因施用毒品案件，經本院士林簡易庭以
    96年度士簡字第1396號判決判處有期徒刑6 月，如易科罰金
    以1 千元折算1 日確定；復因施用毒品案件經本院以99年度
    審簡字第87號判決判處有期徒刑5 月，如易科罰金以1 千元
    折算1 日確定；再於99年10月8 日凌晨1 時30分為警採尿前
    回溯96小時內某時，施用第二級毒品，經臺灣臺北地方法院
    （下稱臺北地院）以99年度易字第3640號判決處有期徒刑6
    月，如易科罰金以1 千元折算1 日確定。詎猶不知悛悔，復
    基於施用第二級毒品甲基安非他命之犯意，於99年10月12
    日上午6 時許為警採尿往前回溯72小時內某時，在臺灣地區
    某不詳地點，施用第二級毒品甲基安非他命1 次。嗣於99年
    10月12日凌晨2 時45分許，在臺北市大同區○○○路與延平
    北路口為警查獲，並扣得第二級毒品甲基安非他命1 包（毛
    重0.6 公克、淨重0.4 公克，驗餘淨重0.3998公克）。
二、案經臺北市政府警察局大同分局報告臺灣士林地方法院檢察
    署檢察官偵查起訴。
    理  由
壹、程序部分：
一、被告陳靜馨爭執扣案之第二級毒品甲基安非他命1 包，係被
    告自行翻找牛仔褲內物品供警員檢查之際，警員未經其同意
    逕自其褲腰袋取出云云。經查：
１、按警察職權行使法（下稱警職法）第6 條第1 項共列舉6 款
    事由，警察得於公共場所或合法進入之場所，得對下列各款
    之人查證其身分：一、合理懷疑其有犯罪嫌疑或有犯罪之虞
    。二、有事實足認其對已發生之犯罪或即將發生之犯罪知情
    者。三、有事實足認為防止其本人或他人生命、身體之具體
    危害，有查證其身分之必要。四、滯留於有事實足認有陰謀
    、預備、著手實施重大犯罪或有人藏匿之處所。五、滯留於
    應有停（居）留許可之處所，而無停（居）留許可。六、行
    經指定公共場所、路段及管制站者。再依警職法第7 條第1
    項亦規定，警察依第6 條之規定執行臨檢與盤查時，為查證
    人民身分，得採取下列之必要措施：一、攔停人、車、船及
    其他交通工具。二、詢問姓名、出生年月日、出生地、國籍
    、住居所及身分證統一編號等。三、令出示身分證明文件。
    四、若有明顯事實足認其有攜帶足以自殺、自傷或傷害他人
    生命或身體之物者，得檢查其身體及所攜帶之物。依證人即
    本件案發時值勤員警林耕生證稱：99年10月12日凌晨2 時45
    分許，其在臺北市○○○路與延平北路口執行路檢勤務，被
    告一人騎機車，有點搖晃過來，即將被告攔下等語（本院
    100 年度易字第197 號卷─下稱本院卷，第58頁），是由證
    人林耕生所述，見被告騎車有點搖晃，依常情懷疑被告可能
    有服用酒類，並有必要防止其因騎車搖晃而對其生命、身體
    造成具體危害，是警察攔停被告人、車查證其身分，揆諸上
    揭規定即屬適法。
２、再據證人林耕生證稱：攔下被告後，發現被告是同事曾經查
    獲之毒品嫌疑犯，那時被告的氣色看起來不好，穿著牛仔褲
    ，即問被告是否仍有使用違禁品，被告表示沒有再施用，並
    很配合主動打開機車之置物箱及皮包供查看並自己翻口袋，
    惟當被告伸手欲取出牛仔褲口袋的東西時，突然臉色改變而
    不願配合，拖了一段時間才把東西（毒品）拿出來，即整個
    人癱掉變得歇斯底里呼吸困難，並要求原諒她，當時並沒有
    任何警員伸手進被告褲腰袋拿東西，也不知道被告褲腰袋有
    毒品等語（本院卷第58頁至63頁、第65頁）；證人即另名在
    場執勤警員陳志展證稱：當時其等將被告攔下，發現被告有
    毒品前科，就詢問被告是否還有施用毒品，被告即讓其等檢
    查機車置物箱、包包、口袋，嗣被告摸到褲袋顯得很慌張，
    嗣由褲子口袋拿出毒品夾鏈袋，即苦苦哀求放她一馬，並開
    始緊張呼吸困難等語（本院卷第28頁、第29頁），核與被告
    於審理時自承：伊被警察攔下來後，一名警察說認得伊，問
    伊有沒有施用毒品，伊說沒有再施用，可以把東西給警察看
    ，就把包包、置物箱打開給警察看，並用手將牛仔褲口袋的
    東西通通拿出來給警察看等情節相符（本院卷第64頁）；再
    者，依搜索扣押筆錄「執行經過情形欄」內記載「由犯罪嫌
    疑人自行將身上物品取出」，該筆錄並經被告簽名按指印，
    被告並表示對該筆錄無意見，有本院100 年8 月19日審判筆
    錄附卷可稽（本院卷第50頁），可見證人林耕生、陳志展所
    述非虛，則於被告願意主動取出機車及隨身之物品供警員查
    看之情況下，員警洵無必要未經被告同意直接自被告褲腰袋
    內取出藏放物品。更有進者，本院當庭勘驗被告庭呈為警查
    獲當時穿著牛仔褲之情形，被告牛仔褲右側口袋上方為褲腰
    袋，二者相鄰緊貼，如被告將右手伸入右側口袋時，褲腰袋
    為被告右手所遮蔽，僅露出部分褲腰袋之袋頭，有本院勘驗
    照片附卷可按（本院卷第73頁至第77頁），是以牛仔褲穿著
    時之貼身設計，及被告牛仔褲之右側口袋與褲腰袋之相鄰位
    置以衡，當被告以右手在右側褲袋翻找物品之際，警員甚難
    同時輕易突然伸入被告褲腰袋將毒品包裝袋取出，更何況被
    告自述其事前對於褲腰袋內存有被毒品並不知情，警員更不
    可能事前悉該處藏有毒品，而突逕伸手自該處取出毒品，是
    綜上各節，被告辯稱警察未經其同意逕行搜索其褲腰袋取出
    扣案毒品，所辯不合情理，不足採信。
３、綜上，被告為表示未再施用毒品，自行將置物箱、包包打開
    ，並將口袋內物品翻出以供警員查看，業經證人林耕生、陳
    志展證述明確，俱如前述，則警員在被告自行將毒品甲基安
    非他命1 包取出後，依現行犯逮捕被告並查扣前開毒品，並
    無著手搜索，亦無所謂搜索是否合法及同意搜索合法與否問
    題，是本件扣案之毒品甲基安非他命1 包，其證據取得並無
    不法，具有證據能力。
二、按被告以外之人於審判外之言詞或書面陳述，除法律有規定
    者外，不得作為證據；又被告以外之人於審判外之陳述，雖
    不符合同法第159 條之1 至第159 條之4 之規定，但經當事
    人於審判程序同意作為證據，法院審酌該言詞陳述或書面陳
    述作成時之情況，認為適當者，亦得為證據。當事人、代理
    人或辯護人於法院調查證據時，知有第159 條第1 項不得為
    證據之情形，而未於言詞辯論終結前聲明異議者，視為有前
    項之同意，刑事訴訟法第159 條第1 項及第159 條之5分 別
    定有明文。本判決所引用證人陳志展100 年7 月22日訊問筆
    錄，雖屬傳聞證據，惟證人陳志展該次陳述，業經具結，且
    經檢察官詰問，並經被告於本院審判期日中表示毋庸再行傳
    喚到庭，且迄至言詞辯論終結前亦未再聲明異議，本院審酌
    此等證據資料製作時之情況，尚無違法不當及證明力明顯過
    低之瑕疵，亦認為以之作為證據應屬適當，揆諸前開規定，
    爰逕依刑事訴訟法第159 條之5 規定，認前揭證據資料均例
    外有證據能力，合先敘明。
貳、實體部分：
一、訊據被告矢口否認前揭施用毒品犯行，辯稱：自前案99年10
    月7 日晚上6 、7 時許施用毒品為警查獲後，即未曾再施用
    毒品，本次被查獲的毒品甲基安非他命，是警員直接伸手自
    伊牛仔褲褲腰袋取出，伊不知該處有毒品，該毒品應是前次
    施用毒品為警查獲時，未經查獲起出而遺留在同一件牛仔褲
    內所致，又因伊身體代謝速度較慢，故在前次被查獲數日後
    的採尿送驗結果殘留毒品反應，伊未施用或持有毒品云云。
二、經查：
１、被告於99年10月12日上午6時許為警查獲時所採集之尿液，
    經送台灣尖端先進生技醫藥股份有限公司以酵素免疫分析法
    初步檢驗，再以氣相層析質譜儀確認檢驗，結果確呈安非他
    命、甲基安非他命陽性反應，此有該公司於99年10月20日之
    濫用藥物檢驗報告、臺北市政府警察局偵辦毒品案件尿液檢
    體委驗單各1 紙在卷可證（士林地檢署99年度偵字第13560
    號卷─下稱偵查卷，第65頁、第67頁），又依現行訂定之尿
    液濫用藥物檢驗閾值，一般人施用毒品海洛因或甲基安非他
    命1 次後，可被檢測出陽性反應時間約2-3 天，人體至72小
    時候之尿液嗎啡或甲基安非他命濃度皆低於閾值，甚至低於
    檢測極限而無法檢測出，有法務部法醫研究所100 年8 月4
    日法醫毒字第1000004406號函附卷可憑（本院卷第42 頁 ）
    ，而被告自承前次被查獲施用毒品之時間為99年10月7日 晚
    上6 、7 時許等語（本院卷第66頁），本案被告被查獲後採
    尿之時間係在99年10月12日早上6 時許，有勘察採證同意書
    附卷可稽（偵查卷第20頁），可知前案被告施用毒品後距本
    案採尿時間已間隔至少107 小時（4 日又11小時），已超出
    前述一般人可被檢測出甲基安非他命陽性反應時間甚久；況
    依被告尿液檢驗結果，其尿液安非他命、甲基安非他命之濃
    度閾值分別為1160ng/mL 、6370ng/mL ，而安非他命閾值濃
    度500 ng/mL 、甲基安非他命閾值大於或等於500ng/mL（且
    安非他命閾值大於或等於100ng/ mL ）即判定為安非他命、
    甲基安非他命陽性，有前開濫用尿液檢驗報告可稽，承上可
    知被告之尿液安非他命、甲基安非他命之濃度閾值，逾判定
    安非他命、甲基安非他命陽性反應之濃度閾值分別達2 倍、
    12倍有餘，是被告在前次被查獲施用毒品後有再施用毒品甲
    基安非他命之犯行；又法務部法醫研究所依據被告於前案99
    年10月8 日凌晨1 時30分採尿及本案99年10月12日上午6 時
    採尿，兩次尿液檢驗報告結果推算，亦採相同見解，有前開
    法醫研究所函文存卷可參（本院卷第42頁）。雖被告辯稱其
    體質特殊致毒品殘留時間較久云云，然並無任何證據足供本
    院調查以實其說，且被告尿液檢驗結果安非他命、甲基安非
    他命之濃度甚高，自難為有利被告之認定。此外，被告為警
    查獲時扣得之白色透明晶體1 包，經交通部民用航空局航空
    醫務中心以氣相層析質譜分析法鑑驗結果，確認含甲基安非
    他命成分，此有該中心99年10月22日航藥鑑字第0996561 號
    毒品鑑定書1 紙在卷可稽（偵查卷第68頁），堪認被告於前
    案（99年10月7 日）被查獲後於99年10月12日上午6 時為警
    採尿往前回溯3 日（72小時）內某時，確有施用第二級毒品
    甲基安非他命之犯行。
２、雖被告辯稱本案為警查獲之毒品，係前次為警查獲時，警員
    未詳細搜索，而遺留在同一件牛仔褲內云云。惟查被告放置
    毒品之牛仔褲之褲腰袋並非特別隱密之設計，而是一目瞭然
    ，誠如卷附照片所示（本院卷第75頁、第76頁），而施用毒
    品者常隨身攜帶毒品，故員警對於逮捕之毒品犯罪嫌疑人，
    當會就其是否攜帶毒品特加注意檢查，被告身著之牛仔褲上
    之褲腰袋，既非隱密之設計，員警豈有不查看之理？且被告
    前案於99年10月7 日19時45分被查獲經警詢問後，移送臺灣
    臺北地方法院檢察署（下稱臺北地檢署）曾經檢察官訊問，
    有訊問筆錄可考（臺北地院99年度易字第3640號卷附臺北地
    檢署99毒偵字第3674號卷─下稱北偵卷，第42頁、第43 頁
    ），被告經警移送臺北地檢署檢察官訊問前，需經臺北地檢
    署法警再檢查身體及隨身物件，豈會不被查獲？再者，被告
    於偵查中供稱：最後一次施用毒品時間是去年，本次被抓是
    因為被查到身上有毒品，但那件褲子我很久沒穿云云（偵查
    卷第39頁），惟被告前次被查獲施用毒品係在99年10月7 日
    19時45分，業經本院調閱臺北地院99年度易字第3640號卷查
    核屬實，而本案被告係於同年月12日凌晨2 時45分被查獲，
    相隔僅四日餘，被告以很久未穿本案被查獲時所著之牛仔褲
    ，故不知有扣案之毒品甲基安非他命云云，前後供述矛盾，
    不足採信。末查被告自陳不會囤積毒品安非他命，且施用毒
    品之量不大，想要施用才買，一次購買施用一次的量1 千元
    ，便宜才買2 千元等語（本院卷第67頁），依被告所述其既
    施用毒品數量不大，不會囤積毒品，要施用毒品時才購買，
    且大部分只購買施用一次的量，則不致有購入太多毒品而忘
    記放置何處之可能。是綜上所述，被告辯稱查獲之毒品甲基
    安非他命，係前案未經警查獲而遺留云云，尚無足取。
３、關於本案扣案毒品甲基安非他命來源，被告於偵查中供稱：
    毒品是去網咖時，他人向我兜售的等語（偵查卷第40頁），
    然於本院審理時改稱：毒品來源我不曉得，也許放在口袋很
    久，我也搞不清楚，男朋友給我也是零零散散的，也可能是
    亂塞亂放云云（本院卷第53頁），嗣又辯稱：毒品是前男友
    「阿亮」分手後沒有拿走，留下「4 包」，我本來想要拿去
    還他云云（本院卷第50頁），依被告歷次之陳述，其對於扣
    案毒品甲基安非他命1 包之來源說詞前後不一，況縱如被告
    所辯前男友曾留給伊4 包毒品安非他命，惟該4 包毒品業於
    前案被查獲時（即99年10月7 日）扣案，業經本院調閱前案
    卷宗查核無誤，可見本案被告被查獲之毒品甲基安非他命並
    非前案被告男友所留給。再者，被告前次為警查獲時所扣得
    毒品4 小包（毛重2.20公克、淨重2.0 公克），經鑑驗含有
    第二級毒品安非他命、甲基安非他命及N,N-二甲基安非他命
    成分，有臺北市政府警察局99年11月3 日北市鑑毒字第261
    號鑑驗通知書在卷可稽（北偵卷第64頁），核與本案查獲毒
    品1 包（毛重0.6 公克、淨重0.4 公克，驗餘淨重0.3998公
    克），經鑑驗僅含有毒品甲基安非他命成分不完全一致，堪
    認被告本案與前次犯案該兩次持有毒品行為各異，被告辯稱
    係前案持有之毒品未被查獲云云，亦無足採。
４、綜上，被告所辯，要屬飾卸之詞，均不足採，被告施用第二
    級毒品甲基安非他命之犯行事證明確，堪以認定，
三、修正毒品危害防制條例就施用毒品者，祇於「初犯」及「5
    年後再犯」二種情形，有其追訴條件之限制，即須於初犯經
    觀察、勒戒或強制戒治釋放後，5 年內均無施用毒品之行為
    ，始能認其前所實施之觀察、勒戒或強制戒治已足遮斷毒癮
    ，而得於5 年後再犯時，再予適用初犯之規定，重行觀察、
    勒戒等程序。倘5 年內已經再犯，被依法追訴處罰，縱其第
    3 次（或第3 次以上）施用毒品之時間在初犯釋放5 年以後
    ，即與「5 年後再犯」之情形有別，且因已於「5 年內再犯
    」，顯見其再犯率甚高，原實施觀察、勒戒或強制戒治，已
    無法收其實效，而無5 年戒斷期之存在，自無再經觀察、勒
    戒及強制戒治之必要，應由檢察官逕行起訴，始符新法修正
    之本旨（最高法院96年度第3 次刑事庭會議決議、97年度第
    5 次刑庭會議決議、98年度台非字第17號判決摘要）。查被
    告曾因施用毒品案件，2 次經裁定觀察勒戒，分別於88年5
    月25日、94年7 月20日觀察、勒戒執行完畢釋放，並經士林
    地檢署檢察官先後以88年度偵緝字第296 號、94年度毒偵字
    第26號為不起訴處分確定，並繼於95、96、99年間，再犯前
    揭事實欄所載施用毒品罪，而經判刑確定，此有臺灣高等法
    院被告前案紀錄表存卷可查，是被告既已於觀察、勒戒執行
    完畢釋放後三犯以上施用毒品罪並經依法追訴處罰，縱使此
    次施用毒品之時間已在上述第二次觀察、勒戒執行完畢釋放
    後之5 年以後，依據上開說明，本院仍應依法論科。
四、按甲基安非他命係毒品危害防制條例第2條第2項第2款所定
    具有成癮性、濫用性及社會危害性之第二級毒品，不得非法
    持有、施用。核被告所為，係犯毒品危害防制條例第10條第
    2項之施用第二級毒品罪，其持有甲基安非他命進而施用，
    其持有毒品甲基安非他命之低度行為，為施用之高度行為所
    吸收，不另論罪。又被告有事實欄所載犯罪科刑執行情形，
    有臺灣高等法院被告前案紀錄表在卷可憑，其於有期徒刑執
    行完畢5 年內故意再犯本件有期徒刑之罪，為累犯，依法加
    重其刑。被告於警察盤查時雖主動取出扣案之毒品甲基安非
    他1 包，惟自始不承認有施用毒品甲基安非他命之犯行，亦
    不知隨身衣物有扣案之毒品甲基安非他命，而否認持有毒品
    甲基安非他命，自難依自首規定減輕其刑，併此敘明。公訴
    意旨雖求處被告有期徒刑1 年3 月，惟本院審酌被告經觀察
    勒戒及多次受有期徒刑之宣告後，仍一再度施用毒品，顯見
    其意志不堅，及其施用毒品殘害自身健康戒絕不易，暨犯罪
    後仍飾詞圖辯之態度等一切情狀，認公訴意旨求刑仍屬過重
    ，爰量處如主文所示之刑，以示懲儆。
五、扣案甲基安非他命1包（毛重0.6公克、淨重0.4公克，驗餘
    淨重0.3998公克），係查獲之第二級毒品，不問屬於被告所
    有，應依毒品危害防制條例第18條第1項前段之規定，沒收
    銷燬之。至包裝上開毒品之包裝袋1 個（可與毒品分離），
    且係用於包裹毒品，防止其裸露、潮濕，便於攜帶、施用所
    用，係被告所有供施用第二級毒品所用之物，自應依刑法第
    38條第1 項第2 款規定諭知沒收。
據上論斷，應依刑事訴訟法第299條第1項前段，毒品危害防制條
例第10條第2項、第18條第1項前段，刑法第11條、第47條第1項
、第38條第1項第2款，判決如主文。
本案經檢察官薛嘉珩到庭執行職務
中    華    民    國   100    年    8     月    31    日
                  刑事第七庭法  官  杜惠錦
以上正本證明與原本無異。
如不服本判決應於收受送達後 10 日內向本院提出上訴書狀，並
應敘述具體理由。其未敘述上訴理由者，應於上訴期間屆滿後
20 日內向本院補提理由書 (均須按他造當事人之人數附繕本 )
「切勿逕送上級法院」。
                            書記官  蘇彥宇
中    華    民    國  100     年  9     月    2     日
附錄本件論罪科刑依據法條全文
毒品危害防制條例第10條第2項
施用第二級毒品者，處3 年以下有期徒刑。